臺灣橋頭地方法院民事判決
111年度橋簡字第879號
原      告  梁景淵  




被      告  張萬得  
上列當事人間請求侵權行為損害賠償(交通)事件，原告提起刑事
附帶民事訴訟（本院111年度交附民字第91號），本院於民國111
年12月8日言詞辯論終結，判決如下：
    主  文
一、被告應給付原告新臺幣37萬5,800元，及自民國111年6月8日
    起至清償日止，按年息5%計算之利息。
二、原告其餘之訴駁回。
三、訴訟費用由被告負擔二分之一，餘由原告負擔。
四、本判決第一項得假執行；但被告如以新臺幣37萬5,800元為
    原告預供擔保，得免為假執行。
    事實及理由
一、原告主張：
　㈠被告於民國110年2月18日23時22分許，駕駛車牌號碼000-000
    0號自用小客車（下稱被告汽車），沿高雄市左營區高鐵路
    由北往南方向行駛，行經該路段與重和路交岔路口欲左轉重
    和路時，疏未注意車輛行駛至交岔路口，轉彎車應讓直行車
    先行，即貿然左轉，適有原告騎乘車牌號碼000-0000號重型
    機車（下稱系爭機車）沿高鐵路慢車道由南往北行駛至上開
    路口欲直行，亦疏未注意該路段速限為時速40公里，貿然以
    約60公里之時速超速行駛，兩車遂因此發生碰撞，致原告人
    車倒地（下稱系爭交通事故），因而受有左脛骨開放性骨折
    、左內踝骨折、左腓骨骨折之傷害（下稱系爭傷害）。
  ㈡原告因系爭交通事故，受有下列損害：⒈醫療費用新臺幣（下
    同）7萬9,617元。扣除強制險理賠2萬5,290元後，僅請求5
    萬4,327元。⒉3個月親屬看護費用18萬元（每日2,000元x90
    日=18萬元）。扣除強制險理賠3萬6,000元後，僅請求14萬4
    ,000元。⒊系爭機車維修費用8萬3,900元。⒋安全帽損失1萬5
    ,000元、外套1,400元、褲子800元、鞋子2,600元（v下合稱
    系爭衣物損失）。⒌6個月不能工作損失16萬5,530元。⒍精神
    慰撫金50萬元。爰依侵權行為法律關係，請求被告賠償96萬
    7,557元等語。並聲明：被告應給付原告96萬7,557元，及自
    刑事附帶民事起訴狀繕本送達翌日起至清償日止，按年息5%
    計算之利息。
二、被告則以：對原告請求醫療費用5萬4,327元、6個月不能工
    作損失16萬5,530元雖不爭執，惟看護費用應以每月2萬4,00
    0元計算；原告請求系爭衣物損失部分，並無毀損照片及購
    買證明可證明損害數額，系爭機車維修費用金額請法院判斷
    ，另原告請求之精神慰撫金數額過高，且原告就系爭交通事
    故之發生與有過失等語，資為抗辯。並聲明：原告之訴駁回
    。
三、本院之判斷：
  ㈠按因故意或過失，不法侵害他人之權利者，負損害賠償責任
    ；汽車、機車或其他非依軌道行駛之動力車輛，在使用中加
    損害於他人者，駕駛人應賠償因此所生之損害，但於防止損
    害之發生，已盡相當之注意者，不在此限；不法侵害他人之
    身體或健康者，對於被害人因此喪失或減少勞動能力或增加
    生活上之需要時，應負損害賠償責任；不法侵害他人之身體
    、健康、名譽、自由、信用、隱私、貞操，或不法侵害其他
    人格法益而情節重大者，被害人雖非財產上之損害，亦得請
    求賠償相當之金額，民法第184條第1項前段、第192條之2、
    第193條第1項、第195條第1項前段分別定有明文。又按汽車
    行駛至交岔路口，轉彎車應讓直行車先行，道路交通安全規
    則第102條第1項第7款訂有明文。
  ㈡經查，原告主張被告於上開時、地，駕駛被告汽車，疏未注
    意轉彎車應禮讓直行車先行，適有原告騎乘系爭機車行駛至
    該處，兩造因而發生系爭交通事故，致原告受有系爭傷害，
    系爭機車亦因而毀損，嗣被告因系爭交通事故，造成原告受
    有系爭傷勢，經本院以111年度交易字第12號判決認犯刑法
    過失傷害罪，判處刑罰確定等情，為被告所不爭執，堪認被
    告疏未注意上開規定，駕車撞及原告，其過失行為與原告受
    有系爭傷害，及系爭機車毀損結果間，具有相當因果關係，
    應負侵權行為損害賠償責任。
  ㈢茲就原告得請求被告賠償之項目、金額，敘述如下：
　　⒈原告請求醫療費用5萬4,327元、6個月不能工作損失16萬5,
      530元，為被告所不爭執，原告此部分請求，應予准許。
    ⒉3個月看護費用：
      ⑴按因傷住院治療期間，如需僱用看護而支出之看護費用
        ，乃屬於因侵權行為損害賠償而增加之生活上之需要。
        又被害人因受傷由親屬代為照顧看護，固係基於親情，
        但親屬看護所付出之勞力並非不能評價為金錢，雖因二
        者身份關係而免除被害人之支付義務，惟此種基於身份
        關係之恩惠，自不能加惠於加害人。故由親屬看護時雖
        無現實看護費之支付，仍應認被害人受有相當於看護費
        之損害，得向上訴人請求賠償，始符公平原則（最高法
        院94年度台上字第1543號判決意旨參照）。
      ⑵原告主張其因系爭傷害，需專人看護90日乙節，為被告
        所不爭執，又衡諸在醫院1日之看護費用為2,000元，為
        審判實務所普遍採認，原告主張以此金額計算看護費用
        ，應屬合理，被告辯稱應以每月2萬4,000元計算親屬看
        護費用，則非可採。據此，原告得請求之看護費用為18
        萬元（計算式：每日2,000元x90日=18萬元），其扣除
        強制險理賠3萬6,000元後，僅請求14萬4,000元，亦應
        准許。
　　⒊系爭機車維修費用：
　　　原告主張系爭機車因系爭交通事故受損嚴重，維修費用所
      需過鉅，已出售予訴外人金進安機車行等情，有卷附估價
      單、機車買賣訂購書籍查詢結果可資為憑（見交附民卷第
      17至18頁、本院卷第19、79頁），堪認系爭機車之損害已
      無修復實益，原告即得請求被告賠償系爭機車受損前之殘
      值。原告雖未提出與系爭機車相同款式、年份、使用期間
      之二手機車價格，惟按當事人已證明受有損害而不能證明
      其數額或證明顯有重大困難者，法院應審酌一切情況，依
      所得心證定其數額，民事訴訟法第222條第2項定有明文。
      亦即，損害賠償之訴，原告已證明受有損害，有客觀上不
      能證明其數額或證明顯有重大困難之情事時，如仍強令原
      告舉證證明損害數額，非惟過苛，亦不符訴訟經濟之原則
      ，於此種情形下，法院應審酌一切情況，依所得心證定其
      數額，以求公平（民事訴訟法第222條第2項立法理由參照
      ）。本院審酌系爭機車型號FNX-125，108年7月出廠（本
      院卷第19頁），迄110年2月18日受損時，車齡僅約1年7月
      ，網路上查得之二手車價格約4至6萬元之間、機車之折舊
      年份為3年、現場照片顯示系爭機車受損之情況等情，認
      原告請求系爭機車損害數額部分以5萬1,000元為適當，扣
      除原告出售系爭機車之價金1,000元後，原告得請求之金
      額為5萬元。
　　⒋系爭衣物損失：
　　　原告主張其因系爭交通事故，受有安全帽損失1萬5,000元
      、外套1,400元、褲子800元、鞋子2,600元，為被告所否
      認，並以前詞為辯。查系爭交通事故造成原告人車倒地，
      觀諸原告所受傷勢，撞擊力道理應非輕，堪認其所著衣物
      應有受損，原告主張其當日所著安全帽、衣褲鞋子受有損
      害一節，堪予採信。原告雖未提出上開衣物的購買證明佐
      證，惟本院審酌一般相當之物品折舊後之價額，依民事訴
      訟法第222條第2項之規定，認原告所受系爭衣物損失之金
      額3,000元，原告請求系爭衣物損失於此範圍內者，應予
      准許，逾此部分，則非有據。
　　⒌精神慰撫金：
      ⑴按慰撫金之多寡，應斟酌雙方之身分、地位、資力與加
        害程度，及其他各種情形核定相當之數額，該金額是否
        相當，自應依實際加害情形與被害人所受之痛苦及雙方
        之身分、地位、經濟狀況等關係決定之（最高法院51年
        度台上字第223號判決先例意旨參照）。
　　　⑵本院審酌原告因被告之過失行為，發生系爭交通事故，
        致身體、健康受有損害，所受傷勢非輕，復原期間達6
        個月，精神上受有相當之痛苦；並參以原告90年次，科
        大休學中，擔任統一超商時薪人員，時薪160元，被告5
        0年次，高職畢業，擔任保全員，日薪1,500元，並參本
        院依職權調取之稅務電子閘門財產所得調件明細表內顯
        示之兩造財產狀況等情狀，認原告請求50萬元之精神慰
        撫金，尚屬過高，應以12萬元為當。
  ㈣再按損害之發生或擴大，被害人與有過失者，法院得減輕賠
    償金額，或免除之；前2項之規定，於被害人之代理人或使
    用人與有過失者，準用之，民法第217條第1項、第3項分別
    定有明文。又按另按行車速度，依速限標誌或標線之規定，
    無速限標誌或標線者，應依下列規定：在設有快慢車道分隔
    線之慢車道，時速不得超過40公里，道路交通安全規則第93
    條定有明文。經查：
    ⒈原告不爭執其於系爭交通事故發生時，係以時速60公里之
      速度超速行駛，足見原告超速行駛，致突發狀況時不及反
      應，亦為系爭交通事故發生之原因，就損害之發生與有過
      失。本院斟酌被告轉彎車未禮讓直行車先行，原告則係超
      速行駛，兩者相較，原告享有優先路權，被告對用路人造
      成之危險較大等情，認被告、原告就系爭交通事故之發生
      應各自負擔70％、30％之過失比例為適當，並依過失相抵原
      則，減輕被告之賠償責任。
    ⒉承上所論，依前開過失比例計算，原告得請求被告賠償之
      金額為37萬5,800元【計算式：（醫療費用5萬4,327元+6
      個月不能工作損失16萬5,530元+看護費用14萬4,000元+系
      爭機車殘值5萬元+系爭衣物損失3,000元+精神慰撫金12萬
      元）x70％=37萬5,800元，元以下四捨五入】。
四、綜上所述，原告依侵權行為法律關係，請求被告給付37萬5,
    800元，及自刑事附帶民事起訴狀繕本送達翌日即111年6月8
    日起（見交附民卷第3頁）至清償日止，按年息5%計算之利
    息，為有理由，應予准許，逾此部分之請求，則無理由，應
    予駁回。
五、本件為依民事訴訟法第427條第2項適用簡易程序所為被告部
    分敗訴之判決，依同法第389條第1項第3款，就原告勝訴部
    分依職權宣告假執行。並依職權宣告被告如供相當之擔保，
    得免為假執行。
六、本件事證已臻明確，兩造其餘主張陳述及所提之證據，經審
    酌後於本件判決結果無影響，爰不逐一論述，附此敘明。
七、據上論結，原告之訴為一部有理由，一部無理由，判決如主
    文。
中　　華　　民　　國　　111 　年　　12　　月　　13　　日
          　　橋頭簡易庭  法    官  張立亭  
以上正本係照原本作成。
如不服本判決，應於送達後20日內，向本院提出上訴狀並表明上
訴理由，如於本判決宣示後送達前提起上訴者，應於判決送達後
20日內補提上訴理由書（須附繕本）。
中　　華　　民　　國　　111 　年　　12　　月　　13　　日
      　　　　　　　　　　書　記　官  許雅瑩